【裁判字號】    95,訴,3665
【裁判日期】    951220
【裁判案由】    毒品危害防制條例
【裁判全文】
臺灣高雄地方法院刑事判決              95年度訴字第3665號
公  訴  人  臺灣高雄地方法院檢察署檢察官
被      告  乙○○
                    （現於臺灣高雄第二監獄執行中）
上列被告因毒品危害防制條例案件，經檢察官提起公訴（95年度
毒偵字第6619、7091、7103號），嗣因被告就被訴事實為有罪之
陳述，經本院告知簡式審判程序意旨，並聽取公訴人及被告之意
見後，本院合議庭裁定由受命法官獨任依簡式審判程序審理，判
決如下：
    主  文
乙○○施用第一級毒品，累犯，處有期徒刑玖月。
扣案之第一級毒品海洛因壹包（淨重零點零貳公克，空包裝重
零點貳伍公克）、第一級毒品海洛因貳包（檢驗前零點零柒
公克，檢驗後零點零肆肆公克；檢驗前零點零柒肆公克，檢驗後
零點零肆陸公克）、第一級毒品海洛因壹包（檢驗前零點零柒
陸公克，檢驗後零點零肆捌公克）及扣案之香菸壹支，均沒收
銷燬之。
    事  實
一、乙○○曾因施用毒品案件，經國防部南部地方軍事法院以民
    國89年度和裁字第63號裁定送觀察、勒戒後，認無繼續施用
    毒品之傾向，經國防部南部地方軍事法院檢察署以89年度偵
    字第77號於89年4 月20日為不起訴處分確定，而於89年4 月
    21日執行完畢而釋放。再於上開觀察勒戒執行完畢釋放後5
    年內，因施用毒品案件，經本院89年度毒聲字第6183號裁定
    送觀察、勒戒後，因認有繼續施用毒品之傾向經本院89年度
    毒聲字第7714號裁定令入戒治處所施以強制戒治1 年，復以
    90年度毒聲字第1361號裁定停止戒治，所餘期間付保護管束
    ；且經提起公訴，本院以89年度訴字第2699號於89年11月30
    日判處有期徒刑7 月確定，於93年1 月14日縮短刑期執行完
    畢。再因施用毒品案件，經本院以94年度訴字第369 號於94
    年4 月14日判處有期徒刑8 月確定，於95年1 月11日縮短刑
    期執行完畢。又因施用毒品案件，經本院以95年度訴字第
    2216號於95年8 月16日判處有期徒刑10月確定。詎仍不知悔
    改，未戒除毒癮，明知海洛因為毒品危害防制條例第2 條第
    2 項第1 款明定之第一級毒品，不得施用或持有，竟基於反
    覆持續施用第一級毒品之犯意，分別於95年7 月15日晚上某
    時許、95年8 月10日晚上某時許、95年8 月17日上午7 時30
    分許，在其位於高雄縣梓官鄉○○村○○路82巷2 號住處，
    以將海洛因摻於香菸中吸食之方式，各施用第一級毒品海洛
    1 次（約2 星期施用1 次之頻率）。嗣分別於95年7 月16
    日16時55分許，在高雄縣梓官鄉蚵寮漁港加油站公廁為警查
    獲，扣得被告供己施用之第一級毒品海洛因1 包（淨重0.02
    公克，空包裝重0.25公克）及供己施用之含第一級毒品海洛
    因之香菸1 支、95年8 月11日8 時許，在高雄縣梓官鄉○
    ○○路90巷義行宮前為警查獲，扣得被告供己施用之第一級
    毒品海洛因2 包（檢驗前0.07 3公克，檢驗後0.044 公克；
    檢驗前0.074 公克，檢驗後0. 046公克）、95年8 月17日
    20 時 許，在高雄縣梓官鄉○○路82巷口為警查獲，扣得被
    告供己施用之第一級毒品海洛因1 包（檢驗前0.076 公克，
    檢驗後0.048 公克），且均經其同意採尿送驗後呈嗎啡陽性
    反應，始查悉上情。
二、案經高雄縣政府警察局岡山分局報請台灣高雄地方法院檢察
    署檢察官偵查起訴。
    理  由
一、本件被告乙○○係違反毒品危害防制條例第10條第1 項施用
    第一級毒品罪，其法定刑為死刑、無期徒刑、最輕本刑為3
    年以上有期徒刑以外之罪，於準備程序進行中，被告就被訴
    事實為有罪之陳述，由受命法官告知簡式審判程序之要旨並
    聽取其與公訴人之意見，經被告同意適用簡式審判程序後，
    本院亦認無不得或不宜改依簡式審判程序進行之處，爰依刑
    事訴訟法第273 條之1 第1 項、第284 條之1 規定，本院合
    議庭裁定裁定本件由受命法官獨任進行簡式審判程序，合先
    敘明。
二、事實認定
  (一)上揭事實，業據被告於本院準備程序及審判中坦承不諱。並
    上開各次為警查獲後所採集之尿液，經送請檢驗，均呈嗎啡
    陽性反應，有台灣檢驗科技股份有限公司95年9 月6 日KＺ
    00 00000000 00號濫用藥物尿液檢驗報告暨尿液採證對照表
    （見95毒偵字第7091號卷第9 頁暨警卷）各1 件、台灣檢
    驗科技股份有限公司95年8 月23日KＺ000000000000號濫用藥
    物尿液檢驗報告暨尿液採證對照表（見95毒偵字第66 19 號
    卷第11頁暨警卷）各1 件、台灣檢驗科技股份有限公司95
    年9 月6 日KＺ000000000000號濫用藥物尿液檢驗報告暨尿液
    採證對照表（見95毒偵字第7103號卷第12頁暨警卷）1 件在
    卷可稽。另有上開為警查獲時，扣得被告所有供己施用之
    第一級毒品海洛因1 包（淨重0.02公克，空包裝重0.25公克
    ）及供己施用之含第一級毒品海洛因之香菸1 支；上開為
    警查獲時，扣得被告供己施用之第一級毒品海洛因2 包（淨
    重0.07公克，空包裝重0.21公克）；上開為警查獲時，扣
    得被告供己施用之第一級毒品海洛因1 包（淨重0.07公克，
    空包裝重0.21公克）可資佐證。又上開扣案之第一級毒品
    海洛因1 包（淨重0.02公克，空包裝重0.25公克）、香菸1
    支，分別送請法務部調查局、高雄市立凱旋醫院鑑驗之結果
    ，分別確含有第一級毒品海洛因成分及呈第一級毒品海洛因
    陽性反應，有法務部調查局95年8 月10日調科壹字第220023
    878 號鑑定通知書（見95毒偵字第7091號偵查卷第21 頁）
    、高雄市立凱旋醫院95年11月30日高市凱醫驗字第2753 號
    濫用藥物成品檢驗鑑定書（見本院卷）各1 件在卷可佐；上
    開扣案之第一級毒品海洛因2 包（檢驗前0.073 公克，檢
    驗後0.044 公克；檢驗前0.07 4公克，檢驗後0.046 公克）
    ，經送請高雄市立凱旋醫院鑑驗之結果，確呈第一級毒品海
    洛因陽性反應，有高雄市立凱旋醫院95年10月25日高市凱醫
    驗字第2607號濫用藥物成品檢驗鑑定書（見本院卷）1 件在
    卷可佐；上開扣案之第一級毒品海洛因1 包（檢驗前0.07
    6 公克，檢驗後0.048 公克），經送請高雄市立凱旋醫院鑑
    驗之結果，確呈第一級毒品海洛因陽性反應，有高雄市立凱
    旋醫院95年10月25日高市凱醫驗字第2605號濫用藥物成品檢
    驗鑑定書（見本院卷）1 件在卷可佐。上揭核與被告自白相
    符，足徵被告之自白核與事實相符，堪予採信。
  (二)另查，本件被告曾因施用毒品案件，經國防部南部地方軍事
    法院以89年度和裁字第63號裁定送觀察、勒戒後，認無繼續
    施用毒品之傾向，經國防部南部地方軍事法院檢察署以89年
    度偵字第77號於89年4 月20日為不起訴處分確定，而於89年
    4 月21日執行完畢而釋放。再於上開觀察勒戒執行完畢釋放
    後5 年內，因施用毒品案件，經本院89年度毒聲字第6183號
    裁定送觀察、勒戒後，因認有繼續施用毒品之傾向經本院89
    年度毒聲字第7714號裁定令入戒治處所施以強制戒治1 年，
    復以90年度毒聲字第1361號裁定停止戒治，所餘期間付保護
    管束，於90年10月6 日保護管束期滿未經撤銷，以已執行論
    等情，有臺灣高等法院被告前案紀錄表及本院被告院內索引
    卡紀錄表各1 份附卷可參，足認被告確於前開強制戒治執行
    完畢釋放後、5 年內再犯毒品危害防制條例第10條第1 項施
    用第一級毒品罪。
  (三)職是，本件事證明確，被告犯行洵堪認定，應依法論科。
三、論罪科刑
  (一)查刑法已於94年2 月2 日修正公布，刪除刑法第56條關於連
    續犯之規定，且自95年7 月1 日起施行。按刪除連續犯規
    定之修正理由已有「至連續犯之規定廢除後，對於部分習慣
    犯，例如竊盜、吸毒等犯罪，是否會因適用數罪併罰而使刑
    罰過重產生不合理之現象一節，在實務運用上應可參考德、
    日等國之經驗，委由學界及實務以補充解釋之方式，發展接
    續犯之概念，對於合乎接續犯或包括的一罪之情形，認為構
    成單一之犯罪，以限縮數罪併罰之範圍，用以解決上述問題
    」之說明。且按刑事法若干犯罪行為態樣，本質上原具有
    反覆、延續實行之特徵，立法時既予特別歸類，定為犯罪構
    成要件之行為要素，則行為人基於概括之犯意，在密切接近
    之一定時、地持續實行之複次行為，倘依社會通念，於客觀
    上認為符合一個反覆、延續性之行為觀念者，於刑法評價上
    ，即應僅成立一罪。學理上所稱「集合犯」之職業性、營業
    性或收集性等具有重複特質之犯罪均屬之，例如經營、從事
    業務、收集、販賣、製造、散布等行為概念者是（最高法院
    95年度台上字第1079號判決意旨可資參照）。而毒品因有
    高度之成癮性及濫用性，施用毒品之行為本身，顯然具有反
    覆性及延續性之特徵，如將「持續多次施用毒品行為」評價
    為數罪，恐與刑罰過度評價禁止原則相悖，並有違憲法所揭
    櫫之比例原則。基此，本院認被告持續多次施用第一級毒品
    海洛因行為應僅成立「集合犯」之實質一罪，且施用毒品既
    屬集合犯之習慣犯的性質，不論於刑法修正前、後均是如此
    ，縱被告於刑法修正前、後各有多次施用毒品行為，本院仍
    僅論以一罪（均屬集合犯之實質一罪），以求理論之一貫，
    而不採「二段併罰說」（按：將於刑法修正前所為數次施用
    毒品行為論以連續犯；另將於刑法修正後所為施用毒品行為
    ，論以集合犯，再將此二段施用毒品行為，予以數罪併罰，
    此說就同為多次施用毒品行為，於刑法修正前、後竟異其理
    論適用，不無矛盾，且依此說之結論，論以連續犯加重其刑
    後，再予數罪併罰，亦顯然不利於被告）。是以，被告於是
    事實欄一、所述施用第一級毒品海洛因之行為，足認其有反
    覆施用之情事，應以集合犯之包括一罪關係論處。
  (二)按海洛因係毒品危害防制條例第2 條第2 項第1 款所定之第
    一級毒品，依法不得持有、施用及販賣。核被告所為，係違
    反毒品危害防制條例第10條第1 項施用第一級毒品罪。被告
    持有海洛因後進而施用，其持有之低度行為，應為施用之高
    度行為吸收，不另論罪。被告前因施用毒品案件，經本院以
    89年度訴字第2699號於89年11月30日判處有期徒刑7 月確定
    ，於93年1 月14日縮短刑期執行完畢；再因施用毒品案件，
    經本院以94年度訴字第369 號於94年4 月14日判處有期徒刑
    8 月確定，於95年1 月11日縮短刑期執行完畢，此有臺灣高
    等法院被告前案紀錄表1 份附卷可稽，其於5 年以內再故意
    犯本件有期徒刑以上之罪，應依刑法第47條第1 項之規定，
    論以累犯，加重其刑。
  (三)爰審酌被告前因施用毒品案件，業經觀察勒戒執行完畢，再
    2 次因毒品案件經起訴、判決確定及入監執行完畢，另有因
    毒品經起訴、判決確定，尚未入監執行，竟仍未戒除惡習，
    再為本件施用毒品犯行，顯見意志力不足，非再次入監服刑
    不足以戒絕矯正；惟考量其犯罪後坦承犯行，及施用毒品本
    質上係屬戕害自身健康之行為，尚未直接危害他人，反社會
    性之程度顯然較低，及施用時間、次數等一切情狀，量處如
    主文所示之刑。
  (四)此外，上開扣案之第一級毒品海洛因1 包（淨重0.02公克
    ，空包裝重0.25公克），送請法務部調查局鑑驗之結果，含
    有第一級毒品海洛因成分，有法務部調查局95年8 月10日調
    科壹字第220023878 號鑑定通知書（見95毒偵字第7091號偵
    查卷第21頁）1 件在卷可佐；上開扣案之第一級毒品海洛
    因2 包（檢驗前0.073 公克，檢驗後0.044 公克；檢驗前0.
    074 公克，檢驗後0.046 公克），經送請高雄市立凱旋醫院
    鑑驗之結果，確呈第一級毒品海洛因陽性反應，有高雄市立
    凱旋醫院95年10月25日高市凱醫驗字第2607號濫用藥物成品
    檢驗鑑定書（見本院卷）1 件在卷可佐；上開扣案之第一
    級毒品海洛因1 包（檢驗前0.076 公克，檢驗後0.048 公克
    ），經送請高雄市立凱旋醫院鑑驗之結果，確呈第一級毒品
    海洛因陽性反應，有高雄市立凱旋醫院95年10月25日高市凱
    醫驗字第26 05 號濫用藥物成品檢驗鑑定書（見本院卷）1
    件在卷可佐，是該等均為第一級毒品海洛因違禁物無誤，且
    該包裝袋與其內毒品業已無法析離，亦無析離實益，應將之
    同視為第一級毒品無訛，從而不問屬於犯人與否，應均依毒
    品危害防制條例第18條第1 項前段規定沒收銷燬之。至上開
    扣案之香菸1 支，經送請高雄市立凱旋醫院鑑驗之結果，
    確呈第一級毒品海洛因陽性反應，有高雄市立凱旋醫院95年
    11 月30 日高市凱醫驗字第2753號濫用藥物成品檢驗鑑定書
    （見本院卷）1 件在卷可佐，則該物品與其內殘餘之第一級
    毒品海洛因無法析離，亦無析離實益，應將之同視為第一級
    毒品海洛因違禁物，從而上開物品不問屬於犯人與否，亦應
    依毒品危害防制條例第18條第1 項前段規定，沒收銷燬之。
據上論斷，應依刑事訴訟法第273 條之1 第1 項、第284 條之1
、第299 條第1 項前段，毒品危害防制條例第10條第1 項、第18
條第1 項前段，刑法第11條前段、第47條第1項，判決如主文。
本案經檢察官甲○○到庭執行職務。
中    華    民    國    95    年    12    月    20    日
                  刑事第十五庭  法  官  洪乙心
以上正本證明與原本無異。
如不服本判決，應於判決送達後10日內，向本院提出上訴狀。
中    華    民    國    95    年    12    月    22    日
                                書記官  吳良美
附錄本判決論罪之法條：
毒品危害防制條例第10條
施用第一級毒品者，處 6 月以上 5 年以下有期徒刑。
施用第二級毒品者，處 3 年以下有期徒刑。


司法院資訊處製作；財團法人民間司法改革基金會備份。
